【裁判字號】    90,判,2458
【裁判日期】    901220
【裁判案由】    營利事業所得稅
【裁判全文】
最  高  行  政  法  院  判  決                    九十年度判字第二四五八號
    再 審原 告  甲○○○
    代  表  人  乙○○
    再 審被 告 財政部高雄市國稅局
    代  表  人  鄭宗典
右當事人間因營利事業所得稅事件，再審原告對本院中華民國八十八年十一月十八日
八十八年度判字第三八八三號判決，提起再審之訴，本院判決如左：
    主  文
再審之訴駁回。
再審訴訟費用由再審原告負擔。
    事  實
緣再審原告民國（以下同）七十九年度營利事業所得稅未依法辦理結算申報，再審被
告依據高雄市稅捐稽徵處查獲資料，以再審原告未辦理營業登記，惟於本（七十九）
年度販售生基二十座，每座收費新台幣（下同）六○、○○○元，全年收入一、二○
○、○○○元，乃填具滯報通知書通知再審原告於文到十五日內補行申報，再審原告
逾期仍未補辦結算申報，再審被告乃按喪儀服務業同業利潤標準純利率百分之三十三
，核定其全年所得額為三九六、○○○元，發單課徵當年度營利事業所得稅八九、○
○○元，並加徵滯報金一七、八○○元。再審原告不服，申經復查結果，未准變更，
循序提起訴願、再訴願，亦遭決定駁回，提起行政訴訟，經本院以八十八年度判字第
三八八三號判決（下稱原判決）駁回在案，再審原告仍未甘服，對原判決提起再審之
訴。茲摘兩造訴辯意旨如次：
再審原告起訴意旨及補充理由略謂：一、查再審原告乃屬於向高雄市道教會登記有案
之宗教團體（道堂會員證：高市道秘團證字第三○五○○五四號）並非營利事業亦非
營業人。原判決將再審原告視為營利事業單位，其適用法規顯有錯誤。又按凡有中華
民國來源所得之個人，應就其中華民國來源之所得，依本法規定課徵綜合所得稅。凡
中華民國境內經營之營利事業，應就本法規定，課徵營利事業所得稅。教育、文化、
公益、慈善機關或團體，符合行政院規定標準者，其本身之所得及其附屬作業組織之
所得免納所得稅。所得稅法第二條、第三條、第四條第一項第十三款訂有明文。再審
原告係屬於向高雄市道教會登記有案之宗教團體，且並未有任何銷售貨物或勞務之收
入，另亦無附屬之作業組織，是以自屬符合宗教團體免辦理所得稅結算申報認定要點
之第一項情形，而得以免為辦理所得稅結算之申報。再審原告為宗教團體，並無能力
為信徒營造「生基」。再審原告之管理人乙○○受信徒之託，代為委託許龍三及謝吉
春負責建造生基及祭祀事宜，且購買鮮花、水果、全憑委託人之意願，或其自行購買
，並非全由謝吉春代為購買，原判決視為一概由謝吉春代為購買，顯與事實不符。又
建造坐基並非再審原告能力所及，亦非再審原告之本業，亦非再審原告賴以為生之生
活方式，原判決將再審原告視為營利事業單位，將再審原告管理人受親友之委託請許
龍三營建生基，其提供專業性勞務及個人受僱提供勞務，視為再審原告之營業行為，
原判決適用法規顯有錯誤。二、再審原告之管理人於法務部調查局南部地區機動工作
組並無民國七十九年販售生基二十座，每座收費六萬元之供詞。再審原告之管理人在
高雄市稅捐稽徵處之談話絕非其自由意志所為，其談話乃受稅務員曾勝治之威脅所致
，曾員先要求再審原告之管理人供認每座坐基收費肆萬伍仟元，後再以調查局南部機
動工作組之調查員要求績效獎金為由，強要再審原告之管理人供認每座生基收費陸萬
元。有目擊證人顏宏斌律師、吳明文、黃由美可供傳證，再審原告之管理人之供詞並
不真實其供詞不能做為課徵當利事業所得稅之唯一證據。按被告之自白，非出於強暴
、脅迫、利誘、詐欺、違法羈押或其他不正之方法，且與事實相符者，得為證據。被
告之自白，不得作為有罪判決之唯一證據，仍應調查其他必要之證據，以察其是否與
事實相符。被告未經自白又無證據，不得僅因其拒絕陳述或保持緘默而推斷其罪行。
刑事訴訟法第一百五十六條定有明文。刑事訴訟法之規定在稅捐稽徵法上亦應有相同
之適用。再審被告認定承買人僅有林惠珠、林玉娥、林生才、林如珍四人，然而再審
被告竟謂再審原告本期建造生基二十座販售，顯與事實不符，又再審被告並無法提出
再審原告有該筆營業收入之證據，原判決據而認定顯然違誤，原判決適用法規顆有錯
誤。三、生基承造人許龍三於民國八十五年十月二十三日在法務部調查局南部地區機
動工作組供稱：「每門造價為五、六萬元，亦有十萬元的，惟此為我向乙○○收取之
價格，建造後，我均會以現金紅包，每次六千元至一萬二千元，致贈乙○○。以每門
平均七萬餘元，共向乙○○收取約四干八百餘萬元之譜。惟我另支付紅包予乙○○，
故實際所得應再扣除該支出。支付紅包約數萬元。」由許龍三供詞即可證明再審原告
應無販售生基之營業行為，營建生基乃許龍三之個人行為，原判決將生基承買人付給
許龍三生基工程款視為再審原告販售生基之收費，在在均可證明原判決適用法規顯有
錯誤。再審原告向台灣高雄地方法院聲請閱卷時，始發現許龍三在法務部調查局南部
機動工作組之訊問筆錄由此即可證明再審原告確實無販售生基之情事。再審原告發現
此未經斟酌之重要證物，亦得提起再審之訴。綜上論結，本案具有行政訴訟法再審原
因，至為明顯，而原判決適用法規顯有違誤，自應廢棄，為此狀請鈞院鑒核，並求為
廢棄原判決及撤銷原處分及一再訴願決定，以保再審原告權益等語。
再審被告答辯意旨略謂：查再審原告僅向高雄市道教會登記為宗教團體，惟並非合於
民法總則公益社團及財團之組織，或依其他關係法令向主管機關登記或立案之教有、
文化、公益、慈善機關或團體，且有販售生基之行為，自無教育文化、公益、慈善機
關或團體免納所得稅適用標準第二條免納所得稅規定之適用。亦不得依宗教團體免辦
理所得稅結算申報認定要點第一點免辦理所得稅結算申報。又再審原告本期建造﹁生
基﹂二十座販售，每座收費六○、○○○元，有再審原告之負責人乙○○於高雄市稅
捐稽徵處之談話筆錄可證，且承買人林惠珠亦證稱其先後向再審原告負責人購買生基
三座，價款共約一百萬元、承買人林玉娥證稱其先後向再審原告負責人乙○○購買生
基五十餘座，價款約五百萬元、承買人林生才證稱其共向再審原告負責人乙○○購買
生基四座，共約五十萬元、承買人林如珍證稱先後向再審原告負責人乙○○購買生基
六座，價款約七十餘萬元。有各承買人調查筆錄附原處分卷可稽，渠等每座平均購買
價款均高於再審原告負責人所稱價款，則再審被告依再審原告自承七十九年度每座收
費六萬元計算其收入，尚非無據。至稱其在高雄市稅捐稽徵處之談話筆錄非出於自由
意志乙節，並未舉證以實其說，不足採信。又證人許龍三亦證稱其係受再審原告負責
人乙○○之委託建造生基，再由再審原告出售等情，亦有調查局南機組八十五年十月
二十三日調查筆錄附卷可證，再審原告所稱其未經手建造之款項，無販售行為云云，
顯非可採。又再審被告業於復查時以八十六年十二月四日財高國稅法字第八六○五六
四○○號函請再審原告於八十六年十二月十二日前提示相關帳證供核，該函並經再審
原告之負責人乙○○簽收在案，再審原告迄未提示相關證帳供核，再審被告依同業利
潤標準純利率核定全年所得額，並無不合，請予維持。至另計稱許龍三八十五年十月
二十三日於調查局南機組之供詞，乃係再審被告核定本案未經斟酌之重要證物乙節按
再審被告原核定已就該供詞予以斟酌已如前述，並有調查筆錄附卷可稽，是再審原告
所訴，不足採據。綜上論述，再審原告所述皆非舊行政訴訟法第二十八條第一項第一
款、第十款即新行政訴訟法第二百七十三條第一項第一款、第十三款規定之適用法規
顯有錯誤及當事人發現未斟酌之重要證物之情形，是應無提起再審之理由，請依法駁
回等語。
    理  由
按行政訴訟當事人對本院之判決提起再審之訴，必須具有行政訴訟法第二百七十三條
第一項（即修正前行政訴訟法第二十八條）所列各款情形之一者，始得為之，而該條
第一款所謂適用法規顯有錯誤者，係指原判決所適用之法規與該案應適用之現行法規
相違背，或與解釋判例有所牴觸者而言，至於法律上見解之歧異，再審原告對之縱有
爭執，要難謂為適用法規錯誤，而據為再審理由。又該條第十三款所謂發見未經斟酌
之重要證物者，係指該證物在前訴訟程序中即已存在而當事人不知其存在，現始發現
者而言，並以如經斟酌可受較有利益之裁判者為限，亦經本院六十九年判字第七三六
號著有判例。又按凡在中華民國境內經營之營利事業，應就本法規定，課徵營利事業
所得稅；教育、文化、公益、慈善機關或團體，符合行政院規定標準者，其本身之所
得及其附屬作業組織之所得，免納所得稅。「納稅義務人未依規定期限辦理結算申報
者，稽徵機關應即填具滯報通知書，送達納稅義務人，限於接到滯報通知書之日起十
五日內補辦結算申報；其逾限仍未辦理結算申報者，稽徵機關應依查得之資料或同業
利潤標準，核定其所得額及應納稅額，並填具核定稅額通知書，連同繳款書，送達納
稅義務人依限繳納；嗣後如經調查另行發現課稅資料，仍應依稅捐稽徵法有關規定辦
理。」「稽徵機關進行調查或復查時，納稅義務人應提示有關各種證明所得額之帳簿
、文據；其未提示者，稽徵機關得依查得之資料或同業利潤標準，核定其所得額。」
、「納稅義務人逾第七十九條規定之補報期限，仍未辦理結算申報，經稽徵機關依查
得資料或同業利潤標準核定其所得額及應納稅額者，應按核定應納稅額另徵百分之二
十怠報金。怠報金之金額，不得少於四千五百元。」，為行為時所得稅法第三條、第
四條第十三款、第七十九條第一項、第八十三條第一項、第一百零八條第二項所規定
。未於規定期間內申報，或故意以詐欺或其他不正當方法逃漏稅捐者，其核課期間為
七年，復為行為時稅捐稽徵法第二十一條第一項第三款所明定。又依行政院七十七年
九月二十一日台七十七財字第二六一一一號令修正發布之教育、文化、公益、慈善機
關或團體免納所得稅適用標準（以下簡稱免納所得稅適用標準）第二條第一款規定教
育、文化、公益、慈善機關或團體合於民法總則公益社團及財團之組織，或依其他關
係法令，經向主管機關登記或立案者，其本身之所得及其附屬作業組織之所得免納所
得稅。本件再審原告於高雄市○○區○○街二六及二八號供奉「關帝聖君」供信徒膜
拜，並自七十四年起開始為信徒建造「生基」並販售，未依法辦理營業登記，七十九
年度計建造「生基」二十座，每座收費六○、○○○元，全年合計收入一、二○○、
○○○元，有再審原告之負責人乙○○於高雄市稅捐稽徵處談話筆錄附卷可稽，因未
依限辦理結算申報，經再審被告所屬三民稽徵所八十六年八月二十二日滯報通知後，
仍未依限補報，再審被告乃依查得資料全年營業收入一、二○○、○○○元按葬儀服
務業同業利潤標準純利率三三％核定全年所得額為三九六、○○○元，發單課徵當年
度營利事業所得稅八九、○○○元，並加徵滯報金一七、八○○元。再審原告不服，
循序提起行政爭訟，經本院以八十八年度判字第三八八三號判決（以下簡稱原判決）
駁回其訴，再審原告認原判決適用法規顯有錯誤及發見未經斟酌之重要證物，而依修
正前行政訴訟法第二十八條第一款、第十款規定提起本件再審之訴，起訴意旨詳如事
實欄所載，要旨略稱：(一)其屬於高雄市道教登記有案之宗教團體並非營利事業之營業
人，且再審原告並未有任何銷售貨物或勞務收入，亦無附屬之作業組織，符合教育、
文化、公益、慈善機關或團體，得以免辦所得稅結算申報，又再審原告之管理人乙○
○於高雄市稅捐稽徵處之談話絕非其自由意志所為，不能做為課徵營利事業所得稅之
證據，再審被告並無法提出再審原告有該筆營業收入之證據。(二)另生基承造人許龍三
八十五年十月二十三日於法務部調查局南部地區機動工作組（以下稱調查局南機組）
供詞可證明再審原告無販售生基之營業行為，營建生基係許龍三個人行為，再審被告
原核定將再審原告視為營利事業單位並就系爭生基之承造核課營利事業所得稅，適用
法規顯有錯誤。(三)前開許龍三於調查局南機組之供詞，乃係再審被告核定本案未經斟
酌之重要證物，亦得提起再審之訴等語。經查原判決係以：(一)再審原告僅向高雄市道
教會登記為宗教團體，惟並非合於民法總則公益社團及財團之組織，或依其他關係法
令向主管機關登記或立案之教育、文化、公益、慈善機關或團體，且有販售生基之行
為，自無教育文化、公益、慈善機關或團體免納所得稅適用標準第二條免納所得稅規
定之適用。亦不得依宗教團體免辦理所得稅結算申報認定要點第一點免辦理所得稅結
算申報。(二)再審原告本期建造「生基」二十座販售，每座收費六○、○○○元，有再
審原告之負責人乙○○於高雄市稅捐稽徵處之談話筆錄可證，且承買人林惠珠亦證稱
其先後向再審原告負責人購買生基三座，價款共約一百萬元、承買人林玉娥證稱其先
後向再審原告負責人乙○○購買生基五十餘座，價款約五百萬元、承買人林生才證稱
其共向再審原告負責人乙○○購買生基四座，共約五十萬元、承買人林如珍證稱先後
向再審原告負責人乙○○購買生基六座，價款約七十餘萬元。有各承買人調查筆錄附
原處分卷可稽，渠等每座平均購買價款均高於再審原告負責人所稱價款。則再審被告
依再審原告自承七十九年度每座收費六萬元計算其收入，尚非無據。(三)至稱其在高雄
市稅捐稽徵處之談話筆錄非出於自由意志乙節，並未舉證以實其說，不足採信。又證
人許文龍亦證稱其係受再審原告負責人乙○○之委託建造生基，再由再審原告出售等
情，亦有調查筆錄附卷可證，再審原告所稱其未經手建造之款項，無販售行為云云，
顯非可採。(四)再審被告業於復查時以八十六年十二月四日財高國稅法字第八六○五六
四○○號函請再審原告於八十六年十二月十二日前提示相關帳證供核，該函並經再審
原告之負責人乙○○簽收在案，再審原告迄未提示相關證帳供核，再審被告依同業利
潤標準純利率核定其全年所得額，並無不合。(五)再審原告未依法辦理營利事業所得稅
結算申報，依行為時稅捐稽徵法第二十一條第一項第三款規定其核課期間應自八十年
四月一日起算至八十七年三月三十一日止，再審被告業於核課期間內發單補徵稅款，
本件未逾核課期間等理由為依據，對再審原告在前訴訟程序中所主張各點及證據何以
不採，已詳加論述，認事用法均妥適，所適用之法規並無與該案應適用之現行法規、
解釋、判例有所牴觸，核無適用法規顯有錯誤情事。至於證人許龍三在法務部調查局
南部機動工作組之訊問筆錄，再審被告於原核定時已就該供詞予以斟酌，並有調查筆
錄附卷可稽，復查決定、一再訴願決定及原判決均已就該供詞有所斟酌，並非在前訴
訟程序中即已存在而當事人不知其存在，現始發現，且亦不足以因而可受較有利益之
裁判，尚難認再審原告上開再審事由可採信，應認再審原告之訴為顯無再審理由，予
以駁回。
據上論結，本件再審之訴為無理由，爰依行政訴訟法施行法第二條、第三條、行政訴
訟法第二百七十八條第二項、第二百八十一條、第九十八條第三項前段，判決如主文
。
中    華    民    國      九十      年      十二      月     二十       日
                    最 高 行 政 法 院  第 二 庭
                                審 判 長 法  官      陳  石  獅
                                         法  官      劉  鑫  楨
                                         法  官      彭  鳳  至
                                         法  官      高  啟  燦
                                         法  官      黃  合  文
右  正  本  證  明  與  原  本  無  異
                                         法院書記官  蘇  金  全
中    華    民    國      九十      年      十二      月    二十七      日


司法院資訊處製作；財團法人民間司法改革基金會備份。
